【裁判字號】    90,訴,2201
【裁判日期】    901116
【裁判案由】    違反槍砲彈藥刀械管制條例等
【裁判全文】
臺灣臺中地方法院刑事判決                          九十年度訴字第二二Ｏ一號
    公  訴  人  臺灣台中地方法院檢察署檢察官
    被      告  丙○○
右列被告因違反槍砲彈藥刀械管制條例等案件，經檢察官提起公訴（九十年度偵字第
一二九一六、一五五三四號），本院判決如左：
    主  文
丙○○未經許可，持有可發射子彈具有殺傷力之改造手槍，累犯，處有期徒刑壹年陸
月，併科罰金新臺幣玖萬元，罰金如易服勞役，以新臺幣玖佰元（即銀圓佰元）折
算壹日。扣案之仿ＳＭＩＴＨ＆ＷＥＳＳＯＮ廠轉輪手槍製造之改造手槍壹支（槍枝
管制編號0000000000號）及改造子彈參顆，均沒收。又連續意圖為自己不
法之所有，以恐嚇使人將本人之物交付，累犯，處有期徒刑壹年貳月，扣案之仿ＳＭ
ＩＴＨ＆ＷＥＳＳＯＮ廠轉輪手槍製造之改造手槍壹支（槍枝管制編號000000
0000號）及改造子彈參顆，均沒收。應執行有期徒刑貳年陸月，併科罰金新臺幣
玖萬元，罰金如易服勞役，以新臺幣玖佰元（即銀圓佰元）折算壹日。扣案之仿Ｓ
ＭＩＴＨ＆ＷＥＳＳＯＮ廠轉輪手槍製造之改造手槍壹支（槍枝管制編號00000
00000號）及改造子彈參顆，均沒收。
    事  實
一、丙○○前於民國八十一年間，因違反懲治盜匪條例及竊盜案件，經台灣高等法院
    台中分院合併判處有期徒刑七年四月，於八十四年六月間假釋出獄，其於假釋期
    間內之八十四年八月間，又因違反麻醉藥品管理條例案件，而經本院以八十四年
    度易字第四八九五號判處有期徒刑六月確定，甫於八十五年十二月二十三日執行
    完畢。其於八十五年間，再因犯搶奪等罪，而經台灣新竹地方法院及本院以八十
    五年度訴字第三五一號、八十五年度訴字第一四九九號分別判處有期徒刑十月及
    一年七月確定，其上開盜匪案件之假釋並經撤銷，而入監執行殘刑，甫於八十九
    年九月十四日再次假釋出獄，其於假釋期間內之九十年一月十三日及三月七日，
    又犯竊盜等罪，再經本院於九十年五月十八日以九十年度易字第一三四○號判處
    有期徒刑五月及拘役五十日確定，詎仍不知悔改：
    （一）丙○○因家中與人發生債務糾紛，曾遭人強押討債，其為求防身，乃於九
          十年六月間某日，在台中市○○路第一廣場附近，以新台幣（下同）三萬
          元之代價，向綽號「阿三」而真實姓名年籍均不詳之成年男子，購得具有
          殺傷力之仿ＳＭＩＴＨ＆ＷＥＳＳＯＮ廠轉輪手槍製造之改造手槍一支（
          槍枝管制編號0000000000號）及改造子彈六顆，而未經許可，
          持有可發射子彈具有殺傷力之改造手槍及子彈，其並將所購得之槍彈攜至
          台中縣大甲溪某處溪畔，試射其中一發子彈，以確定所購買之手槍及子彈
          之性能均屬正常。
    （二）九十年七月間，丙○○因缺錢花用，其乃另基於意圖為自己不法所有之概
          括犯意：
          (1)、九十年七月十三日十七時許，攜帶其所非法持有之上開具有殺傷力之
              仿ＳＭＩＴＨ＆ＷＥＳＳＯＮ廠轉輪手槍製造之改造手槍及改造子彈
              ，前往台中縣大肚鄉○○路○段七四二號甲○○所經營之「品香肉包
              店」，藉詞借款為由，要求甲○○交付金錢，其並將所攜帶之上開改
              造手槍亮出，且刻意將手槍轉輪內之子彈取出後再重行裝填，而以此
              種顯示其具有加害甲○○生命、身體能力之行為方式，恐嚇甲○○交
              付錢財，甲○○因見丙○○持有槍械、子彈而心生畏懼，乃將當時身
              上之現金一萬元交予丙○○，詎丙○○取得該款後，猶嫌不足，要求
              甲○○再另籌款，甲○○迫於無奈，只好偕同丙○○前往位於台中縣
              大肚鄉○○路之大肚郵局福山支局提領六萬元現金，並交付予丙○○
              ，丙○○合計取得七萬元，始願離去，其於離去之前，並向甲○○表
              示，其若帶槍到外面，其要五十萬元，別人亦須付款等語。
          (2)、九十年七月二十一日十五時三十分許，丙○○賡續上開恐嚇取財之犯
              意，再度攜帶上開具有殺傷力之改造手槍及五發子彈，前往台中縣豐
              原市市○街第一市場內，乙○○所經營之海產攤位，藉詞家中遭人詐
              騙，目前生活很慘須款運用云云，並故意露出插於腰際之手槍予陳福
              全看見，而出言要求乙○○交付金錢，乙○○見狀亦心生恐懼，乃拿
              取當日營業所得一萬四千元交予丙○○，丙○○猶嫌不足，而要求陳
              福全再另給款，因乙○○表示當日營業所得僅有一萬餘元無力另行付
              款等語，丙○○竟心生不悅，而當場自腰際拿出上開改造手槍，並朝
              乙○○身旁之鐵捲門射擊一發子彈，且對乙○○恫稱：「如果不是看
              在朋友一場，這一槍是要打在你大腿上，讓你變成殘廢，今天如果沒
              拿錢出來，改天就要五十萬元，否則大家歹面相看，快將錢拿出來，
              不要逼我開第二槍」等語；致乙○○心生畏懼，欲另籌措金錢，此時
              附近適有巡邏員警經過，丙○○見狀，即向乙○○取走上開一萬四千
              元後，揚長而去。乙○○因恐丙○○再次前來強索財物，乃報警處理
              ，員警據報乃於同日二十時三十分許，在台中縣潭子鄉○○路二一六
              巷七九號前逮捕丙○○，並自其身上扣得上開具有殺傷力之改造轉輪
              手槍一把、改造子彈四顆（嗣經送鑑試射一顆，僅餘三顆）及贓款一
              萬二千元（業經發還被害人乙○○）。
二、案經台中縣警察局豐原分局報告臺灣臺中地方法院檢察署檢察官偵查起訴。
    理  由
一、訊之被告丙○○對右揭購置槍、彈及於右揭時地，攜帶扣案槍彈，分別自被害人
    甲○○、乙○○處取得七萬元及一萬四千元等事實，均坦承在卷，惟辯稱：伊攜
    帶扣案槍彈，目的在於防身，並非用以恐嚇取財，伊向乙○○借款時，因提及家
    中所遭遇之事，在情緒激動下，始誤扣板機，而發射一發子彈，伊係單純向友人
    借款，並無藉扣案槍彈進行恐嚇取財之意等語。經查：
    （一）被告丙○○未經許可而持有扣案改造手槍、子彈之事實，業據被告丙○○
          供承在卷，核與證人甲○○、乙○○所證述情形相符，並有自其身上所當
          場查扣之改造轉輪手槍一支及子彈四發可資佐證。另扣案之改造轉輪手槍
          一支，經送內政部警政署刑事警察局鑑定，鑑驗結果認為：送鑑改造手槍
          一支（槍枝管制編號0000000000號），認係以仿ＳＭＩＴＨ＆
          ＷＥＳＳＯＮ廠轉輪手槍製造之金屬玩具手槍，將槍管及轉輪車通改造而
          成，其擊發機械正常，具發射子彈功能，認具殺傷力；另送鑑改造子彈四
          顆，均係玩具槍金屬彈殼（彈底標有”FS–9021 TOYS ”字樣，加裝金屬
          彈頭（直徑約 8㎜）組合而成之改造子彈，採樣一顆試射，結果可擊發，
          認亦具殺傷力等情，有內政部警政署刑事警察局九十年八月一日刑鑑字第
          一五九四七二號鑑驗通知書乙紙附於偵查卷第三十六頁內可憑，足見扣案
          之改造轉輪手槍及子彈，已非單純之玩具手槍及玩具子彈，而屬改造完成
          具有殺傷力之改造手槍及子彈。被告丙○○復自承曾於台中縣大甲溪旁某
          處試射一發，則被告丙○○對所持有之扣案改造手槍及子彈，均具殺傷力
          一節，應有認識。其未經許可持有可發射子彈具有殺傷力之改造手槍及子
          彈犯行，自足認定。
    （二）次查，被告丙○○嗣因缺錢花用，乃分別於九十年七月十三日十七時許及
          同年月二十一日十五時三十分許，攜帶其所非法持有之上開具有殺傷力之
          仿ＳＭＩＴＨ＆ＷＥＳＳＯＮ廠轉輪手槍製造之改造手槍及改造子彈，分
          別前往被害人甲○○、乙○○所經營之肉包店及海產攤，藉詞借貸而要求
          被害人甲○○及乙○○交付金錢，其除亮出所持有之上開改造手槍外，並
          刻意在被害人甲○○面前裝填子彈及對被害人乙○○身旁之鐵捲門射擊一
          發子彈示警，足見其係以顯示其具有加害被害人甲○○、乙○○生命、身
          體能力之方式，恐嚇被害人甲○○、乙○○交付錢財，致被害人甲○○、
          乙○○因心生畏懼，而分別交付上開財物。被告丙○○上開伊無恐嚇取財
          之意，純僅借款之辯解，核非可採。本案事證明確，其恐嚇取財犯行，亦
          足認定。
二、查被告丙○○非法持有具有殺傷力之改造手槍及子彈，核係犯(1)槍砲彈藥刀械管
    制條例第十一條第四項之未經許可持有可發射子彈具有殺傷力之手槍罪及(2)同條
    例第十二條第四項之未經許可持有子彈罪。另其以具有加害他人生命、身體能力
    之方式，恐嚇他人交付錢財，核係犯(3)刑法第三百四十六條第一項之恐嚇取財罪
    。其一持有行為同時觸犯(1)未經許可持有可發射子彈具有殺傷力之手槍罪及(2)未
    經許可持有子彈罪二罪名，應依想像競合犯之例，從情節較重之未經許可持有可
    發射子彈具有殺傷力之手槍罪論處。另其先後二次恐嚇取財犯行，時間緊接，罪
    名與犯罪構成要件相同，顯係基於概括犯意反覆為之，應依刑法第五十六條連續
    犯規定論以一罪，並加重其刑；又被告丙○○前於八十四年八月間，因違反麻醉
    藥品管理條例案件，經本院以八十四年度易字第四八九五號判處有期徒刑六月確
    定，甫於八十五年十二月二十三日執行完畢。有臺灣台中地方法院檢察署刑案資
    料查註紀錄表及台灣高等法院被告全國前案紀錄表各一份在卷可按，其於刑之執
    行完畢後，五年內再犯本件有期徒刑以上之罪，為累犯，應依刑法第四十七條規
    定，各加重其刑，所犯連續恐嚇取財罪部分，並遞加之。另被告丙○○於本院審
    理中自承其非法持有槍、彈之行為，係源於曾遭人強押索債為求防身之故，故其
    所犯上開未經許可持有可發射子彈具有殺傷力之手槍罪與連續恐嚇取財罪間，應
    屬犯意各別，且罪名不同，自應分論併罰，公訴意旨認有方法結果之牽連關係一
    節，容有誤會。爰審酌被告丙○○犯罪動機、目的在圖一己私利，其犯罪手段、
    方法係屬暴力且持槍恃強，嚴重影響社會治安，犯後復否認主觀犯行等一切情狀
    ，分別量處如主文所示之刑及就罰金部分諭知易服勞役之折算標準，並定其應執
    行刑。至扣案之仿ＳＭＩＴＨ＆ＷＥＳＳＯＮ廠轉輪手槍製造之改造手槍一支（
    槍枝管制編號0000000000號）及改造子彈三顆，均係違禁物，不問屬
    於犯人與否，均應依刑法第三十八條第一項第一款規定沒收，另其自行試射、於
    案發現場所射擊及送驗時經試射之子彈各一顆，均因射擊而失其原有子彈之結構
    及效能，不再具有殺傷力，已非違禁物而成待廢棄之物，自無庸併為沒收之宣告
    ，附此敘明。
據上論斷，應依刑事訴訟法第二百九十九條第一項前段、槍砲彈藥刀械管制條例第十
一條第四項、第十二條第四項，刑法第十一條前段、第五十六條、第三百四十六條第
一項、第四十七條、第五十一條第五款、第四十二條第二項、第三十八條第一項第一
款，罰金罰鍰提高標準條例第一條前段，判決如主文。
中      華      民      國    九十      年     十一     月     十六     日
                                臺灣臺中地方法院刑事第七庭
                                    法  官  林  宗  成
右正本證明與原本無異。
如不服本判決，應於送達後十日內向本院提出上訴狀（須附繕本），上訴於台灣高等
法院台中分院。
                                    書記官
中      華      民      國    九十      年     十一     月     十六     日
附錄論罪科刑法條
槍砲彈藥刀械管制條例第十一條第四項：
未經許可，持有、寄藏或意圖販賣而陳列第一項所列槍砲者，處一年以上七年以下有
期徒刑，併科新臺幣七百萬元以下罰金。
槍砲彈藥刀械管制條例第十二條第四項：
未經許可，持有、寄藏或意圖販賣而陳列子彈者，處五年以下有期徒刑，併科新台幣
三百萬元以下罰金。
刑法第三百四十六條：
意圖為自己或第三人不法之所有，以恐嚇使人將本人或第三人之物交付者，處六月以
上五年以下有期徒刑，得併科一千元以下罰金。


司法院資訊處製作；財團法人民間司法改革基金會備份。
